【裁判字號】    98,抗,2037
【裁判日期】    990205
【裁判案由】    撤銷贈與等
【裁判全文】
臺灣高等法院民事裁定                  98年度抗字第2037號
抗  告  人  新豐資產管理股份有限公司
法定代理人  乙○○
訴訟代理人  鄭昱廷律師
            陳益盛律師
            丁○○
上列當事人與相對人丙○○、甲○○間因撤銷贈與等事件，抗告
人不服臺灣士林地方法院中華民國98年10月16日所為98年度重訴
字第78號裁定，提起抗告，本院裁定如下：
    主  文
抗告駁回。
抗告費用由抗告人負擔。
    理  由
一、按訴訟標的之價額，由法院核定；核定訴訟標的之價額，以
    起訴時之交易價額為準，無交易價額者，以原告就訴訟標的
    所有之利益為準；以一訴主張數項標的者，其價額合併計算
    之，但所主張之數項標的互相競合或應為選擇者，其訴訟標
    的價額，應依其中價額最高者定之，民事訴訟法第77條之1
    第1、2項、第77條之2第1項定有明文。又當事人提起民事訴
    訟，應依民事訴訟法之規定繳納裁判費，此為必須具備之程
    式，當事人如為訴之追加，就追加部分亦同，否則即屬起訴
    不合程式或不備其他要件者，應以裁定駁回之。
二、本件抗告意旨略以：抗告人於原法院98年度重訴字第78號(
    下稱原訴訟)中，於中華民國(下同)98年8月27日為訴之追加
    ，追加後之先位聲明係以民法第244條及184條為競合之請求
    ，備位聲明則以民法第197條第2項請求返還利益，依法須確
    定二者之訴訟標的價額後，擇其高者定訴訟費用。抗告人於
    98年9月23日收受原法院命抗告人於5日內就訴之追加部分繳
    納裁判費之裁定，抗告人本欲依限繳納；惟於補費期限內之
    同年月25日庭期中，相對人就追加後之備位聲明即應返還之
    「利益」為何有所質疑，原法院在未公開心證之情況下，准
    抗告人就備位聲明之內容具狀說明、必要時予以變更等請求
    ，抗告人因而認為備位聲明之訴訟標的價額，尚待具狀表示
    意見並經原審法院裁示後再行核算，或有另行鑑價之必要，
    原補費裁定因而喪失合法基礎。惟原法院竟於同年10月16日
    以抗告人未納裁判費，裁定駁回抗告人追加之訴，實感突襲
    。若維持原裁定，將減損抗告人之時效利益，另行起訴亦有
    違訴訟經濟等語，求為廢棄原裁定。
三、查抗告人於原法院原起訴請求撤銷相對人間就坐落台北市○
    ○區○○段四小段322、323地號土地所有權應有部分各三分
    之一所為之贈與行為，並塗銷所有權移轉登記。嗣於98 年7
    月10日為訴之追加，追加後先位聲明為請求撤銷相對人間就
    台北市○○區○○段四小段322、323、66、71、315、331、
    335、338、338之1地號土地所有權應有部分所為之贈與行為
    ，並塗銷所有權移轉登記；備位聲明請求相對人連帶給付新
    台幣（下同）17,168,740元（見原法院98年重訴字第78號卷
    一第166頁）。嗣又於98年8月27日再為訴之追加，追加後先
    位聲明為(一)相對人間就坐落台北市○○區○○段四小段322
    、323、66、71、315、331、335、338、338之1地號土地所
    有權應有部分所為之贈與行為暨及所有權移轉登記行為應予
    撤銷。(二)相對人甲○○應將上開土地以夫妻贈與為原因所為
    所有權移轉登記塗銷，回復登記為相對人丙○○所有。備位
    聲明為：相對人應連帶給付抗告人17,168,740元及其中8,54
    4,141元自88年2月4日起，其中2,443,548元自88年3月2日起
    ，3,181,051元90年5月30日起均至清償日止按年息百分之五
    計算之利息（見同上卷二第7頁）。原法院乃計算追加後抗
    告人先位聲明之訴訟標的價額為12,461,958元，較備位聲明
    之訴訟標的金額 17,168,740 元為低，而擇其高者依備位聲
    明之訴訟標的金額者計算裁判費用，並於98年9月16日裁定
    命抗告人於5日內補繳不足之裁判費，該裁定已於98年9月23
    日送達抗告人，業經本院調取上開案件卷宗查閱無訛，抗告
    人逾期未為補正，則原法院裁定駁回其追加之訴，核無違誤
    。抗告人雖主張補費期限內之98年9月25日庭期中，相對人
    就追加後之備位聲明應返還之利益為何有所質疑，原法院准
    抗告人就此具狀說明、必要時予以變更，抗告人因而認備位
    聲明之訴訟標的價額，尚待具狀表示意見及經原審法院裁示
    後再行核算，原補費裁定已失合法基礎，原法院於同年10月
    16日以其未補繳裁判費，裁定駁回抗告人追加之訴，損及抗
    告人之時效利益，並有違訴訟經濟云云。惟抗告人如對原補
    費裁定核定之價額有所疑義，自應循抗告程序救濟，抗告人
    既未就之聲明不服，系爭補費裁定復未經廢棄，抗告人自應
    依限繳納。又抗告人雖於98年9月25日原法院言詞辯論期日
    陳明將再就備位聲明為說明，是否變更聲明將於一星期內具
    狀陳明等語（見本院卷第7、8頁），惟抗告人迄至98年10月
    16日言詞辯論期日，均未具狀變更備位聲明請求之金額，則
    依民事訴訟法第77條之2第1項，本件訴訟標的價額自仍應以
    價額較高之備位聲明定之。抗告人既未就追加部分補繳不足
    之裁判費，其追加之訴不合法，原法院自無從加以審理，應
    依法裁定駁回抗告人追加之訴。抗告人之時效利益如受有損
    害，亦係抗告人未依限繳納裁判費所致，抗告人執前詞指摘
    原裁定不當，求予廢棄，為無理由，應予駁回。
四、綜上所述，本件抗告為無理由，爰裁定如主文。
中    華    民    國    99    年    2     月    5     日
                  民事第三庭
                        審判長法  官  林敬修
                              法  官  黃騰耀
                              法  官  張靜女
正本係照原本作成。
本裁定除以適用法規顯有錯誤為理由外，不得再抗告。如提起再
抗告，應於收受後10日內委任律師為代理人向本院提出再抗告狀
。並繳納再抗告費新台幣１千元。
中    華    民    國    99    年    2     月    5     日
                              書記官  蕭麗珍

司法院資訊處製作；財團法人民間司法改革基金會備份。
